臺灣臺中地方法院刑事判決　　　　　　　96年度易字第1998號
公　訴　人　臺灣臺中地方法院檢察署檢察官
被　　　告　丁○○
　　　　　　　　　　（現另案於臺灣臺中監獄臺中分監執行中
上列被告因恐嚇案件，經檢察官提起公訴（96年度偵字第5923號）
，本院判決如下：
    主    文
丁○○無罪。
    理    由
一、公訴意旨略以：被告丁○○可預見其交付電信門號予他人使
    用，他人可能以該電信門號遂行財產上犯罪之目的，竟基於
    幫助他人恐嚇取財之不確定犯罪故意，容認他人使用其交付
    之電信門號以遂行恐嚇取財之犯行，而於民國93年7 月間，
    在國道高速公路之高雄縣路竹交流道附近，透過戊○○之介
    紹，以新台幣（下同）6,000 元之價格向乙○○收購000000
    0000號等3 支行動電話門號後（另2 支行動電話之門號不詳
    ），再將上開門號以不詳之代價，提供予擄鴿恐嚇取財集團
    成員使用（戊○○及乙○○2 人涉嫌幫助恐嚇取財罪部分，
    業經另行向臺灣高雄地方法院提起公訴並判刑）。嗣擄鴿恐
    嚇取財集團成員取得上開門號後，即基於意圖為自己不法所
    有之意圖，自94年1 月22日起至同年3 月24日止，以上開電
    話門號撥打電話向甲○○等人（詳如附表所示）恫稱：賽鴿
    在其手中，需匯款至楊文清所有之臺南玉井郵局0000000000
    0000號帳號之帳戶內，如不匯款，即將賽鴿殺害或轉售等語
    ，致附表所示之人心生畏懼，而分別匯款至上開帳戶。嗣甲○○等人報警處理，始查悉上情。因認被告丁○○涉犯刑法
    第30條第1 項前段、第346 條第1 項之幫助恐嚇取財罪嫌云
    云。
二、按犯罪事實應依證據認定之，無證據不得認定犯罪事實；不
    能證明被告犯罪者，應諭知無罪之判決，刑事訴訟法第154
    條第2 項、第301 條第1 項分別定有明文。又認定不利於被
    告之事實，須依積極證據，苟積極證據不足為不利於被告事
    實之認定時，即應為有利於被告之認定，更不必有何有利之
    證據；認定犯罪事實所憑之證據，雖不以直接證據為限，間
    接證據亦包括在內，然而無論直接或間接證據，其為訴訟上
    之證明，須於通常一般之人均不致有所懷疑，而得確信為真
    實之程度者，始得據為有罪之認定，若其關於被告是否犯罪
    之證明未能達此程度，而有合理性懷疑之存在，致使無從形
    成有罪之確信，根據「罪證有疑，利於被告」之證據法則，
    即不得遽為不利於被告之認定。再事實之認定，應憑證據，
    如未能發現相當證據，或證據不足以證明，自不能以推測或
    擬制之方法，以為裁判之基礎。又刑事訴訟法第161 條第1
    規定：檢察官就被告犯罪事實，應負舉證責任，並指出證明
    之方法。因此，檢察官對於起訴之犯罪事實，應負提出證據
    及說服之實質舉證責任。倘其所提出之證據，不足為被告有
    罪之積極證明，或其指出證明之方法，無從說服法院以形成
    被告有罪之心證，基於無罪推定之原則，自應為被告無罪判
    決之諭知（最高法院分別著有30年上字第816 號、76年臺上
    字第4986號、40年臺上字第86號、92臺上字128 號判例可資
    參照）。
三、公訴人認被告丁○○涉有幫助恐嚇取財罪嫌，無非係以證人
    戊○○於警詢、偵查中之陳述，資為主要論據。訊據被告丁○○堅詞否認涉有上開犯行，辯稱：伊根本不認識戊○○、
    乙○○，不可能透過戊○○去向乙○○收購0000000000 號
    行動電話門號，且戊○○之證詞前後反覆不一，根本不足採
    信。伊確未曾收購、交付0000000000號行動電話門號予擄鴿
    恐嚇取財集團使用，應不為罪等語。
四、經查：
(一)、證人戊○○先於95年11月10日警詢中陳稱：「我是與乙○○
    一起以乙○○名義申請3 支易付卡行動電話號碼，事後我拿
    走這3 支易付卡行動電話號碼，我是以新台幣1000元買3 支
    易付卡行動電話號碼，我並給付乙○○新台幣6000元」、「
    （問：當初你與乙○○一起以乙○○名義申請3 支易付卡行
    動電話號碼，有無告知要做何用途？）乙○○有詢問我，我
    告知他新營朋友要使用」、「當日我將這3 支易付卡行動電
    話號碼交給新營朋友使用」、「（問：你為何要幫新營朋友
    收購易付卡行動電話號碼？）因新營朋友給我新台幣7000元
    叫我幫其收購3 支易付卡行動電話號碼」云云（見警卷第11
    、12頁）；復於95年11月26日警詢中陳稱：「當初是我向乙○○稱新營朋友綽號『龍哥』男子要向其購買3 支易付卡行
    動電話號碼，乙○○以新台幣1000元先購買3 支易付卡行動
    電話號碼，後我就約新營朋友綽號『龍哥』男子在路竹交流
    道口見面，綽號『龍哥』男子就給乙○○新台幣7000元（內
    含申請3 支易付卡行動電話號碼的1000元）」云云；嗣於96
    年1 月22日偵查中則供述：「我只是介紹乙○○與『龍仔』
    認識，是『龍仔』跟乙○○買的，他們是自己談的，與我無
    關」、「（問：是否幫『龍仔』、乙○○約在路竹交流道見
    面？）有。我也在現場，是否有給錢我不知道」、「因為之
    前我有住在『龍仔』家裡，『龍仔』說一支門號7000元，看
    是否有人要賣，所以我才介紹乙○○，我不敢賺『龍仔』的
    錢」云云；又於96年3 月15日偵查中改稱：「丁○○拿6000
    元拜託我向乙○○買的，我都沒有賺到錢，他說他不會拿去
    做壞事」、「（問：你是在哪裡交給他的？）臺南柳營，時
    間我忘了」、「是丁○○拿錢給我，他拿6000元給我，不是
    7000元，給我去向乙○○買易付卡」、「我在89年住他（指
    被告）家，何時將手機交給他我忘了」云云；再於臺灣高雄
    地方法院96年度易字第720 號刑事案件準備程序中供稱：「
    我那時住在丁○○家裡，他一直拜託我，要我幫他買易付卡
    ，他說不會害我。我就幫他向被告乙○○買，丁○○給我的
    6000元，我全部交給乙○○」云云（見上述卷宗第35 頁）
    、於上開案件審理時則供述：「當時丁○○拿6 千元給我，
    要我問問看，我就問乙○○，乙○○就說好。我是和丙○○
    一起去問乙○○。我是向乙○○說要買易付卡，我說是別人
    要買的，不會害他」、「（問：你有無說明是何人要買的嗎
    ？）沒有」、「（問：這3 支門號，你有無交給丁○○？）
    有，我是和丙○○一起拿回丁○○的家給丁○○的，但是乙○○沒有一起去」、「（問：乙○○是否認識丁○○？）不
    認識」、「（問：你在警察局說你是以1 千元買這3 支行動
    電話號碼，並且付給乙○○6 千元，你的朋友總共是給你7
    千元，為何你剛剛說是6 千元？）我在警局的筆錄都是亂做
    的」云云（見上述卷宗第64至66頁），復於本院審理時則到
    庭具結證述：「（問：被告拿多少錢給你買？）6 千元」、
    「（問：你向乙○○買3 張易付卡之後，何時交給丁○○？
    ）買了當天就馬上交給被告，大約2 、3 年前，時間我忘記
    了」、「我打電話給乙○○，乙○○答應要賣我易付卡，我
    就去乙○○家，他家住在路竹鄉‧‧‧他就帶我到賣行動電
    話易付卡的店辦理，也是在路竹鄉那裡，店名我忘記了，是
    一家通訊行，乙○○辦了3 支，他付了多少錢我忘記了，6
    千元是購買易付卡前或後交給乙○○的，我忘記了，當時在
    通訊行的人還有丙○○，他是我的朋友，去通訊行的時間是
    某日的下午，正確的時間忘記了，辦完之後，我與丙○○就
    回到被告柳營鄉八老爺的家，住址幾號忘記了」、「（問：
    你跟乙○○買易付卡的時候，如何跟乙○○講的？）我就問
    乙○○，一張易付卡向你買2 千元，我跟乙○○說，不會害
    他，不會拿去做壞事，並沒有跟他講買易付卡的用途，事實
    上，我也不知道被告要買易付卡的用途為何」、「（問：你
    有無在高雄縣路竹鄉○○道附近買賣易付卡？）沒有。我之
    前說錯了」、「（問：既然沒有在路竹鄉○○道附近買賣過
    易付卡，為何當時會說，有在該處買賣過易付卡？）因為當
    時乙○○被查獲，乙○○向警察指認出我，乙○○叫我說謊
    ，不要說易付卡是我用錢向他買的，要說，易付卡是乙○○
    辦的，要給我使用的。所以我就照著乙○○告訴我的，說是
    在路竹交流道我跟乙○○2 個，一起把易付卡交給龍哥」、
    「（問：乙○○為何自己從來沒有提過龍哥？）因為乙○○
    根本不認識龍哥」、「（問：乙○○既然不認識龍哥，為何
    你剛又說，乙○○交待你說，要向警察說，你們2 人一起在
    路竹交流道把易付卡交給龍哥？）我也不知道，反正當時乙○○就是交待我這樣說。乙○○的重點就是要我說，他不是
    把易付卡賣給我，是給我免費使用的」云云，從上開陳述內
    容，顯見證人戊○○就其究於何時居住在被告家（89年或93
    年）、當時被告究有無交付金錢委託其去購買易付卡、交付
    多少金額（7000元或6000元）、戊○○當時如何接洽乙○○
    欲購買易付卡、有無告知乙○○係被告龍哥欲購買易付卡、
    約定之買賣價格為何、其給付多少金額予乙○○、被告丁○○與乙○○究有無約定在路竹交流道交易、交易時戊○○有
    無在場、戊○○究在何時、何地交付易付卡予被告丁○○等
    情，迭於警詢、偵查及法院審理中為不同陳述，反覆不一，
    且前後陳述互有矛盾，其證言之憑信性顯有可疑。
(二)、復參諸證人乙○○於前揭臺灣高雄地方法院96年度易字第72
    0 號刑事案件審理中供稱「（問：你在93年7 月、8 月間，
    是否有申請3 支行動電話包含0000000000交給戊○○或是丁○○？）我總共交3 支門號給戊○○，那是分2 次的，我都
    是拿給戊○○」等語（見上開卷宗第67頁）；嗣於本院審理
    中到庭具結證述：「（問：你有無見過在庭的被告？）沒有
    見過，只有在我高雄的案件中視訊的時候，有見過他，他當
    證人」、「（問：戊○○叫你幫他辦易付卡的時候，有無告
    訴你，易付卡要交給誰用？）他都沒有說」、「（問：戊○○有無跟你說過『龍哥』的人？沒有，是警察查獲這個案件
    的時候，戊○○才告訴我，到法院的時候，要說我們一起拿
    易付卡到交流道交給丁○○，但是我沒有這樣講。因為那不
    是事實」、「（問：戊○○來本院作證的時候，說是你叫他
    要說，你們2 人一起拿易付卡到交流道交給龍哥，事實為何
    ？）我沒有這樣跟戊○○講」等語綦詳，且證人乙○○上開
    證詞，核與證人戊○○於本院審理中證述乙○○根本不認識
    龍哥乙情相符，應堪採信，準此，證人乙○○既未曾見過或
    認識被告丁○○，顯無曾於路竹交流道交付易付卡予被告丁○○之可能，亦無可能會要求證人戊○○須配合指述上開事
    實，足認證人戊○○所稱：在路竹交流道交付易付卡予被告
    丁○○等情，乃屬虛枉。又衡諸常情，茍證人戊○○確有交
    付前揭乙○○之易付卡予被告丁○○，就其究在何地交付易
    付上開易付卡乙節，當無記錯或忘記之可能，其只須據實陳
    述即可，何須一開始先虛構其與乙○○一同在路竹交流道交
    付易付卡予被告丁○○乙情？事後因乙○○不願配合其說詞
    ，始又改稱其係在臺南柳營被告丁○○家交付易付卡予被告
    丁○○？就此益徵證人戊○○上開證詞不足採信。
(三)、再者，證人戊○○雖又陳稱：當時是丙○○與伊一起去找乙○○買易付卡，伊和丙○○一起將該易付卡拿回被告家交給
    被告云云（見上述高雄地方法院卷宗第36、64、65頁），惟
    就此部分，業據證人丙○○於高雄地方法院審理時到庭具結
    證稱：「（問：你有和他們〈指戊○○及乙○○〉一起去辦
    理門號嗎？）沒有」、「（問：你有看到戊○○將門號卡交
    何人嗎？）沒有」等語明確，足見證人戊○○上開所述，與
    證人丙○○之證詞顯不一致，依此，證人戊○○為何故意虛
    構證人丙○○有親眼目賭其交付易付卡予被告丁○○之情，
    益增其上開證詞之可疑，實難採信其交付易付卡予被告丁○○之證詞為真。
(四)、另公訴人雖認證人戊○○對被告丁○○之身分、家庭及子女
    人數等狀況知之甚詳，而認證人戊○○所述為真云云，惟證
    人戊○○縱與被告不相識，而透過與被告丁○○熟識之友人
    而得知被告丁○○之身分、家庭及子女人數等狀況，非屬不
    可能，尚難以此即認證人戊○○之證述為真，且從反面推論
    ，縱認證人戊○○與被告丁○○熟識為真，在無其他佐證下
    ，亦不足以推論證人戊○○確有交付易付卡予被告丁○○之
    行為，其理至明。況證人戊○○之證詞，如上所述，既存在
    甚多可疑之處，且與證人乙○○、丙○○之證詞顯不相符，
    ，足認其證詞憑信性甚有可疑，在罪疑唯輕法理下，自難遽
    為不利於被告丁○○之認定。
五、綜上所述，公訴人所提出之證據方法，因仍存有前開多項合
    理之懷疑，尚難證明被告丁○○即係購買易付卡幫助恐嚇取
    財之行為人，此外，本院復查無其他積極證據足資證明被告
    丁○○有何幫助恐嚇取財之犯行，既不能證明被告丁○○犯
    罪，自應為被告丁○○無罪之諭知。
據上論斷，應依刑事訴訟法第301條第1項，判決如主文。
中　　華　　民　　國　　96　　年　 　8　　月　　17　　日
                  刑事第十五庭  審判長法　官　曾佩琦
                                      法　官　楊真明
                                      法　官　蔡美華
上正本證明與原本無異。
如不服本判決，應於送達後十日內向本院提出上訴狀（須附繕
本），上訴於臺灣高等法院臺中分院。
                                      書記官  劉家瑜
中　　華　　民　　國　　96　　年　　8　　月　　17　　日
